臺灣屏東地方法院刑事判決　　　　　　　　　　　　　九十三年度易字第一八八號
　　公　訴　人　臺灣屏東地方法院檢察署檢察官
　　被　　　告　甲○○
右列被告因傷害等案件，經檢察官提起公訴（九十二年度偵字第五二０七號），本院
判決如左：
    主  文
甲○○共同以強暴、脅迫使人行無義務之事，處有期徒刑肆月，如易科罰金，以佰
元折算壹日。緩刑年。
    事  實
一、甲○○因投資丙○○之砂石事業發生虧損，心生不悅且急欲取回其所投資之新臺
    幣（下同）一百萬元，遂於民國九十二年四月二十七日十一時許，夥同綽號「蕭
    仔」等三名真實姓名年籍不詳之成年男子，前往屏東縣里港鄉○○段二五八之一
    八地號土地丙○○所居住之貨櫃屋內，向丙○○催討一百萬元之債務，因丙○○
    不願返還該一百萬元，雙方就債務問題當場發生爭執，嗣甲○○與該三名男子竟
    共同基於以強暴、脅迫使丙○○行無義務之事之犯意聯絡，決定由該三名男子為
    甲○○出面向丙○○討債，甲○○則先行退出丙○○之貨櫃屋在外等待，該三名
    男子在丙○○之貨櫃屋內為迫使丙○○返還一百萬元，先由其中一名男子將丙○
    ○之茶壺及茶杯等物摔落在地，再由綽號「蕭仔」之男子出手毆打丙○○之臉部
    及胸部，致丙○○受有右側眉毛撕裂傷（三公分）之傷害，該三名男子並對丙○
    ○恫稱：若不簽本票，要打死你等語，以達強制犯行之目的，使丙○○因此心生
    恐懼，而簽下四張面額各二十五萬元及一張面額三萬元之本票，共計五張本票交
    由該三名男子轉交甲○○收執，甲○○於取得前開五張本票後，復進入丙○○之
    貨櫃屋內，持藥膏為丙○○塗抹傷口，始與該三名男子一同離去，丙○○受傷後
    於翌日由友人乙○○送醫救治，並報警處理。
二、案經丙○○訴由屏東縣警察局里港分局報請臺灣屏東地方法院檢察署檢察官偵查
    起訴。
    理  由
一、訊據被告甲○○固坦承於右揭時地夥同三名男子至丙○○之貨櫃屋內，欲向丙○
    ○催討一百萬元之債務，該三名男子並與丙○○發生爭執，致丙○○受傷之事實
    ，惟矢口否認有以強暴、脅迫使丙○○行無義務之事之行為，辯稱：丙○○受傷
    是綽號「蕭仔」之男子不小心造成的，本票是丙○○自願簽的，丙○○受傷及簽
    本票時，伊均不在場云云。經查：
  (一)右揭事實，業據告訴人丙○○於警詢時、偵查中及本院審理時指述綦詳，核與證
    人乙○○於警詢時及本院審理時證述之情節相符，並有行政院衛生署旗山醫院診
    斷證明書及本票五紙在卷足憑。
  (二)按以自己共同犯罪之意思，事先同謀，而由其中一部分之人實施犯罪之行為，均
    為共同正犯，司法院大法官會議釋字第一０九號著有解釋；又共謀共同正犯，係
    指二人以上實施犯罪行為之前共同謀議，推由其中一部分人實施犯罪之行為，不
    論單純參與謀議之同謀犯，抑或負責下手實施犯罪行為之實行正犯，皆為共同正
    犯，最高法院九十二年度台上字第一四九八號著有判決可資參照。查被告自承綽
    號「蕭仔」等三名男子剛好由台北南下，經被告口述與告訴人之債務問題，渠等
    怕被告為一女性被欺侮，始與被告一同前往，向告訴人催討一百萬元之債務，且
    當天被告及該三名男子與告訴人談了很久，雙方都很生氣等語，足認被告與該三
    名男子係為催討債務始前往告訴人之貨櫃屋，且因告訴人不願返還，被告本身亦
    與告訴人發生爭執；參以告訴人於本院審理時結證稱：在談錢時被告還有在寮子
    （即告訴人之貨櫃屋），被告有跟三個男子在一旁講話後走出寮子等語（見本院
    卷第四五頁），顯見被告係因告訴人不願返還債務後，在告訴人之貨櫃屋內與該
    三名男子謀議，由該三名男子對告訴人為強制罪之犯行，以達取得告訴人簽發之
    本票之目的，被告雖辯稱其於告訴人受傷及簽本票時均不在場，仍無解於其應負
    共謀共同正犯之責任，本件事證明確，被告共同以強暴使人行無義務之事之犯行
    堪以認定。
二、按刑法第三百零四條第一項之強制罪，原以強暴、脅迫為構成要件，其因而致普
    通傷害，乃強暴、脅迫當然之結果，除另有傷害故意外，仍祇成立該條項之罪，
    無同法第二百七十七條第一項之適用；又刑法第三百零五條之恐嚇危害安全罪，
    係指單純以將來加害生命、身體、自由、名譽、財產之事，恐嚇他人致生危害於
    安全者而言，如對於他人之生命、身體等，以現實之強暴、脅迫手段加以危害要
    挾，使人行無義務之事或妨害人行使權利，即應構成刑法第三百零四條之強制罪
    ，縱有恐嚇行為，亦僅屬犯強制罪之手段，無更論以恐嚇危害安全罪之餘地，最
    高法院三十年上字第三七○一號判例及八十四年度台非字第一九四號判決意旨可
    資參照。查被告甲○○等人所為既已達以強暴、脅迫使人行無義務之事之程度，
    故綽號「蕭仔」等三名男子，對告訴人丙○○施強暴及恫嚇之行為，自屬犯強制
    罪之手段，係為達其等以強暴、脅迫使人行無義務之事之目的，即屬強制罪之部
    分行為，故參諸前揭判例及判決要旨，自不另論刑法第二百七十七條及第三百零
    五條之罪責，公訴意旨認被告另涉犯刑法第二百七十七條之傷害罪，且與所犯之
    強制罪間有牽連犯之裁判上一罪關係云云，容有未洽，併此敘明。是核被告所為
    ，係犯刑法第三百零四條第一項之強制罪。被告就前開犯行，以自己共同犯罪之
    意思與綽號「蕭仔」等三名男子同謀，並推由綽號「蕭仔」等三名男子等人下手
    實施，被告與綽號「蕭仔」等三名男子均屬共同正犯。爰審酌被告不思循正當、
    合法途徑解決債務糾紛，竟以強暴、脅迫之非法方式為之，對告訴人之身體、心
    裡上造成損害，惡性非輕，惟事後已與告訴人和解，有和解契約書一紙附卷可稽
    ，且告訴人亦當庭表示願意原諒被告，及其犯罪之動機、目的、手段等一切情狀
    ，量處如主文所示之刑，並諭知易科罰金之折算標準，以資懲儆。又被告前未曾
    受有期徒刑以上刑之宣告，有臺灣高等法院被告全國前案紀錄表一紙在卷可稽，
    因一時失慮，致罹刑典，經此刑之宣告後，應知警惕而無再犯之虞，因認以暫不
    執行其刑為當，予以宣告緩刑三年，以啟自新。
據上論斷，應依刑事訴訟法第二百九十九條第一項前段、刑法第二十八條、第三百零
四條第一項、第四十一條第一項前段、第七十四條第一款、罰金罰鍰提高標準條例第
一條、第二條，判決如主文。
本案經檢察官盧明軒到庭執行職務。
中      華      民      國      九十三      年    七    月    二十二    日
                                      臺灣屏東地方法院刑事第六庭
                                          審判長法  官 石家禎
                                                法  官 許心
                                                法  官 林家聖
右正本證明與原本無異。
如不服本判決應於收受本判決送達後十日內向本院提出上訴書狀，其未敘述上訴理由
者，並得於提起上訴後十日內向本院補提理由書狀（均須按他造當事人之人數附繕本
 ）「切勿逕送上級法院」
                                                書記官   唐淑嫻
中      華      民      國      九十三      年    七    月    二十二    日
附錄本判決論罪科刑法條全文：
刑法第三百零四條第一項
以強暴、脅迫使人行無義務之事或妨害人行使權利者，處三年以下有期徒刑、拘役或
三百元以下罰金。
